臺灣新竹地方法院民事判決
110年度勞訴字第68號
原      告   張仁基 
訴訟代理人   羅一順律師
被      告   竹北東興資源回收有限公司

法定代理人   曾石雄 
訴訟代理人   王志平律師
             賴柏州 
受告知訴訟人 富邦產物保險股份有限公司

代  表  人   陳伯燿  
代  理  人   徐凱偉  
上列當事人間請求職業災害補償事件，本院於民國111年10月5日
言詞辯論終結，判決如下：
    主  文
被告應給付原告新臺幣伍拾萬玖仟肆佰貳拾伍元及自民國一一０
年十月十五日起至清償日止，按週年利率百分之五計算之利息。
原告其餘之訴駁回。
第一審訴訟費用新臺幣參萬貳仟伍佰捌拾貳元，由原告負擔百分
之七十七即新臺幣貳萬伍仟零捌拾捌元，由被告負擔百分之二十
三即新臺幣柒仟肆佰玖拾肆元。
本判決第一項得假執行。但如被告以新臺幣伍拾萬玖仟肆佰貳拾
伍元為原告預供擔保後，得免為假執行。
原告其餘假執行聲請駁回。 
    事實及理由
一、訴狀送達後，原告不得將原訴變更或追加他訴，但減縮應受
    判決事項之聲明者，不在此限，民事訴訟法第255條第1項第
    3款定有明文。本件原告起訴聲明求為被告應給付原告新臺
    幣（下同）588萬1,488元及自起訴狀繕本送達之翌日起至清
    償日止，按週年利率5％計算之利息，並願供擔保請准宣告假
    執行（見卷一第3頁），於訴訟程序進行中再經計算而為減
    縮聲明，最後聲明求為被告應給付原告217萬9,469元及自起
    訴狀繕本送達之翌日起至清償日止，按週年利率5％計算之利
    息，並願供擔保請准宣告假執行（下稱：最後聲明。見卷二
    第207頁），揆諸前開法文，於程序上均無不合，自應准許
    。
二、當事人得於訴訟繫屬中，將訴訟告知於因自己敗訴而有法律
    上利害關係之第三人；告知訴訟，應以書狀表明理由及訴訟
    程度提出於法院，由法院送達於第三人，民事訴訟法第65條
    第1項、第66條第1項分別定有明文。查，債務人即被告表示
    該公司已向富邦產物保險股份有限公司投保雇主意外責任保
    險，保單編號：0511字第19AELOE00492號、保險範圍包含員
    工意外體傷責任保險，爰此具狀請求訴訟告知於因被告敗訴
    而有法律上利害關係之保險公司（見卷一第114頁），核無
    不合，惟經本院告知訴訟後（見卷二第5頁），富邦產物保
    險股份有限公司迄未參加訴訟，併予敘明。
三、原告主張：其為民國00年00月00日出生之人，108年9月間起
    受雇於被告，擔任夾子車司機，次（109）年1月17日17時08
    分於廠區進行作業時，遭物品倒塌壓傷，因此原告左側脛骨
    、腓骨開放性骨折，經送往中國醫藥大學新竹附設醫院急診
    ，同日住院，進行傷口清創及開放性復位與內固定手術暨植
    皮手術，又因取皮及植皮手術影響表皮排汗功能面積約佔體
    表面積9％及左膝十字韌帶亦有損傷，左腳腳踝骨折後合併關
    節僵化，受有職業災害甚明，被告自應依職業災害勞工保護
    法第7條、勞動基準法第59條第3款、民法第193條第1項、第
    195條第1項規定，給付原告109年2月15日～110年9月8日期間
    至中國醫藥大學新竹附設醫院之就醫車資4萬3,200元（720
    元/次×30次×2。往返各1趟所以要乘2）、看護費用3萬6,000
    元（1,200元/日×30日）、受傷起1年不能工作損失54萬9,60
    0元（4萬5,800元/月×12月）、110年1月18日～133年10月10
    日期間之勞動能力減損即失能補償105萬0,669元、慰撫金50
    萬元，以上合計217萬9,469元，至於醫療費於本件訴訟中不
    再請求等語，聲明如最後聲明所示。
四、被告則以：對於本件事實部分也就是職業災害事實之卷證資
    料，如卷一第10～11、26、31、109頁所示，沒有意見；對於
    車資則未據原告提出任何資料，因此僅同意對於109年2月15
    日、17日、19日、2月21日、24日、26日、28日、3月13日、
    20日、4月17日此10日前往設於新竹縣○○市○○路0段000號之
    中國醫藥學院新竹附設醫院，於原告住所往、返就醫之計程
    車資，並依GOOGLE地圖預估里程數每趟595元、APP叫車安心
    安全又可打七折優惠計算，至於原告以黃色螢光筆標示於卷
    二第129～135頁的另外20天，即109年5月15日、6月12日、7
    月10日、8月7日、21日、9月9日、18日、30日、10月21日、
    11月11日、12月2日、23日、110年1月20日、2月17日、3月1
    7日、4月19日、5月19日、6月16日、7月14日、9月8日此20
    日，被告不同意；看護費部分固未據原告提出資料，但被告
    同意給付3萬6,000元；對於原告所稱壹年薪資損失及勞動能
    力減損等情，雖被告對於法院提示調查如卷一第117～119頁
    、卷二第111～113、178頁資料及卷二第11～12 、21～22、29～
    30、31～33也就是本院函稿與醫院回函、囑託鑑定結果認原
    告勞動能力減損程度為12％，均無意見，然
　　而被告迄今仍有持續地給付原告薪資，且連今（111）年的年終獎金也有給付，並無積欠薪資或減損原告收入情形；對於慰撫金資料如卷一第32～33頁醫院診斷書及病歷資料卷與卷二第69～73頁司法院稅務電子閘門調件明細，亦無意見，惟原告請求50萬元則有過高情形。又，原告月薪應以3萬7,300元計算，且對於原告已受領如卷一第27～100、116頁、卷二第79、81～110、115頁所列之項目及其金額，依法應予扣除等語，資為抗辯，爰答辯聲明求為駁回原告之訴，如受不利判決請准供擔保免為假執行。
五、兩造不爭執及爭執事項如下：（見最後言詞辯論筆錄）
（一）兩造對於本件勞工於109年1月17日發生職業災害之事實如
      起訴狀記載，並不爭執。且對於原告引用職業災害勞工保
      護法第7條、勞動基準法第59條第3款、民法第193條、195
       條，請求車資、看護費用、不能工作損失、勞動力減損
      、慰撫金，即原告可以對被告請求以上五個項目，兩造均
      不爭執。
（二）雖原告於本件訴訟中不向被告請求醫療費，但原告仍向被
      告請求車資，於起訴時請求1萬2,000元，最後則請求4萬3
      ,200元（720元×30次×2）；被告則同意每趟以417元（計
      算式：595元×0.7），每次往返各一趟不爭執，但次數以1
      0次為限。
（三）兩造對於本件看護費以3萬6,000元計算，且同意法院不為
      其他之調查或計算。
（四）原告請求109年1月17日～110年1月17日為期壹年，每月4萬
      5,800元計算之薪資損失，為54萬9,600元；被告則爭執10
      9年1月、109年2月已為給付（見卷二第111～113 頁），且
      被告也爭執其餘月份已為給付（見被證三，指卷二第79頁
      公司《團保》給付金額），且被告也爭執每月不應用勞保投
      保薪資4萬5,800元計算，應用3萬7,300元計算。
（五）勞動能力減損部分，本項兩造同意以減損比例為12％計算
      。但被告爭執不應以每月4萬5,800元為計算基礎，應用3
      萬7,300元為計算基礎，且被告爭執截至本件最後言詞辯
      論期日，被告仍有給付原告薪資，且連年終獎金也有給付
      。
（六）原告請求非財產損害賠償慰撫金有根據，但請求50萬元有
      無過高情形，兩造有爭執。
（七）兩造對於卷二第79頁由被告製作的表格也就是被證七，其
      中公司《團保》給付金額合計82萬7,598元部分，算成是109
      年1月～到110年2月已經給付於原告薪資的一部分，兩造並
      不爭執；同頁醫療費用團保部分7萬2,500元，因為原告已
      經不請求醫療費，所以7萬2,500元略過不論；另，兩造對
      於原告截至最後言詞辯論期日止，已經領取與本件有關之
      勞保給付為92萬5,180元，兩造並無爭執，且原告已經領
      取的勞保給付可以依法抵充於本件不能工作損失或勞動能
      力減損之請求，兩造亦不爭執。但原告爭執抵充時只能用
      92萬5,180元七折為之(七折、指雇主每月僅分擔70％之勞
      保費)。
　六、按，勞動基準法第59條所稱之職業災害，包括勞工因事故
      所遭遇之職業傷害或長期執行職務所罹患之職業病，且職
      業病之種類及其醫療範圍，應依勞工保險條例有關之規定
      定之。查，對於原告主張其於109年1月17日發生職業災害
      之事實，兩造既不爭執，復有勞動部勞工保險局110年11
      月3日保職傷字第11013035340號函覆原告因109年1月17日
      意外請領勞保各項給付之申請影卷在卷可佐（見卷一第27
      ～100頁），且對於原告引用職業災害勞工保護法第7條、
      勞動基準法第59條第3款、民法第193條、195條據以請求
      ：（一）車資、（二）看護費用、（三）不能工作損失、
      （四）勞動力減損、（五）慰撫金，兩造亦無意見，則應
      認原告對被告提起本件職業災害補償，洵屬有據。本院爰
      續就原告各項請求之金額，准、駁如次：
（一）車資費用：上開勞動部勞工保險局110年11月3日函覆資料
      ，其中雖由中國醫藥大學新竹附設醫院110年5月19日出具
      之診斷證明書記載：「患者在109年1月17日17時至本院急
      診就診，於同日接受傷口清創及骨外固定手術，於109年0
      1月18日轉院至中國醫藥大學附設醫院台中總院，行後續
      骨折內固定及植皮手術，於109年02月12日於台中總院出
      院，於109年09月09日、109年09月30日、109年10月21日
      、109年11月11日、109年12月02日、109年12月23日、110
      年01月20日、110年02月17日、109年3月17日、109年04月
      19日、110年05月19日至復健科門診就診，因目前左腳踝
      骨折後合併關節僵化（左腳踝背屈5度，蹠屈25度）且十
      字韌帶損傷，膝關節不穩定，建議續休養一個月，續門診
      追蹤治療（以下空白）」等語（見卷一第89頁），然經本
      院對照原告訴訟代理人提出卷二第129～137頁之健保歷史
      就醫紀錄（其上黃色螢光筆由提出人標示），可見原告於
      109年5月16日～109年6月11日接近1個月之間，已無前往中
      國醫藥大學新竹附設醫院就醫紀錄，原告病況應屬穩定，
      且由該份健保歷史就醫記錄，可知住於新竹縣○○鄉○○街00
      0巷00弄00號之原告，已開始有跨越鄉鎮市，另行前往位
      於新竹縣○○鎮○○路0段000號1樓「冠興診所」頻繁就醫情
      形（109年6月12日、29日、7月22日、8月13日、9月24日
      、10月26日、11月11日、12月18日、25日、111年1月1日
      、8日、15日、23日、30日、2月6日、16日、23日、3月2
      日、10日），更有2次與中國醫藥大學新竹附設醫院就醫
      紀錄重疊（109年6月12日、11月11日），鑑於上情且原告
      既未提出任何車資單據，應認自109年5月16日（含當日）
      以後，設若原告果真有搭乘計程車之事實，亦係原告自己
      主觀之選擇，故本件車資部分僅能採計被告同意之範圍，
      即於8,340元範圍內認列（計算式：417元/次×10次×2＝8,3
      40元）。
（二）看護費用：原告請求3萬6,000元（1,200元/日×30日），
      經被告同意本項以30日、每日1,200元且不區分原告有無
      住院或回診，也就是統一用3萬6,000元計算等語在卷（見
      卷二第178頁筆錄），故看護部分以3萬6,000元認列。
（三）109年1月17日～110年1月17日為期1年之薪資損失及110年1
      月18日～110年6月30日勞動能力減損：　　　
　　　原告主張其受有109年1月17日～110年1月17日為期1年、每
      月4萬5,800元之薪資損失，此後則係受有按月薪12％計算
      之薪資損失乙情（見卷二第209頁原告書狀），經本院檢
      視原告受傷前1年度（108年度）10～12月之薪資明細，可
      知原告為月薪制人員，其薪資為浮動而非每月定額，經常
      性給與之項目，計有：本薪、職務加給、地域加給、職場
      津貼、伙食津貼與作業獎金、免稅加班費，其中：本薪每
      月為2萬2,000元、職務加給每月為5,500元、地域加給每
      月為5,000元、職場津貼每月為3,000元、伙食津貼每月為
      1,800元，以上合計每月為3萬7,300元（見卷一第117～119
      頁）；其中名目為作業獎金及免稅加班費，108年10、11
      、12月依序為9,074元、1萬1,221元、1萬1,813元，平均
      每月為1萬0,703元（小數點以下，4捨5入，下同），應認
      原告於受傷前，依其智識、能力之非一時、一地收入，可
      達每月4萬5,800元之水準。惟查，原告於109年1月17日～1
      10年6月30日止期間，對於被告抗辯原告於110年3、4、5
      月自請無薪假乙事（勞保申請未過），原告不為爭執，又
      對於被告抗辯原告於此期間已領取勞保及《團保》而可扣除
      計算乙事，原告亦不爭執（見卷二第203～204頁筆錄），
      基此，109年1月17日～110年6月30日止共17.5個月，其中
      自請無薪假3個月，該3個月僅能採本薪2萬2,000元計算，
      該17.5個月依通常情形原可領月薪共73萬0,100元（計算
      式：4萬5,800元/月×14.5＋2萬2,000元/月×3＝73萬0,100元
      ），而扣除已領可抵充之勞保92萬5,180元及《團保》82萬7
      ,598元，已無餘額可資准許（計算式：73萬0,100元－92萬
      5,180元－82萬7,598元＝【負】102萬2,678元）。　　　　
      　　
（四）自110年7月1日起至133年10月10日即原告年滿65歲之前1
      日止之勞動能力減損：
　　　茲參照勞工保險之被保險人其月投保薪資及勞工退休金月
      提繳工資應按其月薪資總額，係依『勞工保險投保薪資分
      級表』及『勞工退休金月提繳分級』表之規定申報，所稱月
      薪資總額，係以勞動基準法第2條第3款規定之工資為準，
      即勞工因工作而獲得之報酬；包括工資、薪金及按計時、
      計日、計月、計件以現金或實物等方式給付之獎金、津貼
      及其他任何名義之經常性給與均屬之，亦即雇主給付內容
      具有『勞務之對價』及『經常性之給與』性質者均屬工資，至
      獎金，倘係雇主所為非經常性之給與，或單方目的且給付
      具有勉勵、恩惠性質之給與，則不計入月薪資總額。另符
      合『勞務對價』性質之工資，不論其名稱為何，均計入月薪
      資總額申報勞保投保薪資及勞工退休金月提繳工資。由上
      說明，可知被告抗辯該公司於原告受傷迄今，仍按月付薪
      乙節，依被告提出109年1月、2月薪資明細，原告於受傷
      當月之作業獎金為4,000元、免稅加班費為3,592元，僅達
      前述1萬0,703元之七成（見卷二第111頁），及至次月（1
      09年2月）更僅有名目為獎金、實為固定之作業獎金4,000
      元，至於免稅加班費則未見其列（見卷二第113頁）。本
      院考量原告確實因為其左小腿套狀撕脫傷、植皮手術及左
      脛腓骨遠端骨折術後，殘存左足踝關節活動受限，患處皮
      膚疤痕等症狀，造成其通常可獲致收入之能力，因此受有
      勞動能力減損12％之程度（見卷二第31頁），據此計算結
      果，應認原告自110年7月1日起每月受有5,496元之損失（
      計算式：4萬5,800元×0.12＝5,496元），截至本件第一審
      判決宣判日加計送達、上訴或確定，則110年7月1日～111
      年12月31日止共18月，而為9萬8,928元；112年1月1日～13
      3年10月10日止共21年9月又9日，依霍夫曼式計算法扣除
      中間利息（首期給付不扣除中間利息）核計其金額為98萬
      8,835元【計算式：6萬5,952元×14.00000000+(6萬5,952
      元×0.00000000)×(15.00000000-00.00000000)=98萬8,835
      元。其中14.00000000為年別單利5％第21年霍夫曼累計係
      數，15.00000000為年別單利5％第22年霍夫曼累計係數，0
      .00000000為未滿1年部分折算年數之比例(283÷366=0.000
      00000)】。前開9萬8,928元與98萬8,835元相加後為108萬
      7,763元，與上揭【負】102萬2,678元全額抵充（原告主
      張以七折抵充，容有誤會），餘額為6萬5,085元，則本項
      勞動能力減損即失能補償之請求，僅得於6萬5,085元範圍
      內准許之。
（五）被害人所得請求賠償相當金額之慰撫金，法院在為量定時
      ，應斟酌該加害人之所受之傷害、身分、地位及經濟狀況
      等關係定之；且此部分非財產上損害之慰藉金，固非如財
      產損失之有價額可以計算，但仍應以被害人精神上所受之
      苦痛為準據，亦即應審酌加害人之地位，暨其他一切情事
      ，俾資為審判之依據。原告因本件職業傷害致遺留殘存左
      足踝關節活動受限、患處皮膚疤痕等症狀，於治療終止後
      仍有勞動能力減損幅度12％情形，有長庚醫療財團法人林
      口長庚紀念醫院111年3月14日長庚院林字第1110250131號
      函覆鑑定結果1件在卷可稽（見卷二第31頁），原告為受
      雇勞工，至勞保資料查詢日110年10月12日為止，其勞保
      年資已有21年又310日，又原告於108年9月17日自訴外人
      聯倉交通股份有限公司退保，該年度原告自該交通公司領
      取薪資所得40萬6,379元，可見原告通常月收入確實有逾4
      萬元之譜，名下僅有西元2014年份汽車1部（見卷一第10～
      11頁勞保明細、卷二第69～71頁司法院稅務電子閘門調件
      明細），而被告為有限公司組織，108年3月21日設立、資
      本額為50萬元（見卷一第9頁），本院審酌上開各情，認
      原告所受之精神上之損害，以40萬元以資撫平，尚屬相當
      ，逾此部分之請求，則屬過當，不能准許。
 七、從而，本件原告以前開情詞請求車資、看護費用、109年1
     月17日～110年1月17日為期1年之薪資損失、110年1月18日～
     133年10月10日勞動能力減損、精神慰撫金，以上五項共21
     7萬9,469元（其調整後各項金額，見卷二第207～213頁原告
     書狀），經本院聽取兩造陳詞暨調查審理全部卷證結果，
     爰認原告於50萬9,425元之範圍內請求，為有理由，應予准
     許（計算式：（一）車資：8,340元＋（二）看護費：3萬6,
     000元＋（四）勞動能力減損：6萬5,085元＋（五）慰撫金：
     40萬元＝50萬9,425元） ，逾此範圍之請求，則屬無據，應
     予駁回。又，給付無確定期限者，債務人於債權人得請求
     給付時，經其催告而未為給付，自受催告時起，負遲延責
     任。其經債權人起訴而送達訴狀，或依督促程序送達支付
     命令，或為其他相類之行為者，與催告有同一之效力。遲
     延之債務，以支付金錢為標的者，債權人得請求依法定利
     率計算之遲延利息。應付利息之債務，其利率未經約定，
     亦無法律可據者，週年利率為百分之5 ，民法第229條第2
     項、第233條第1項、第203條定有明文。本件原告請求係以
     支付金錢為標的，無確定期限，又未約定利率，自應以被
     告受催告時起，始負遲延責任。則原告依前開規定，請求
     被告給付50萬9,425元自起訴狀繕本送達翌日即110年10月1
     5日起至清償日止，按週年利率5％計算之利息，即屬有據。
     前開原告勝訴部分，依勞動事件法第44條第1項、第2項規
     定，宣告准、免假執行（後者由本院酌定相當之擔保）。
     至原告敗訴部分，其假執行之聲請失所附麗，應予駁回。
八、本件事證已臻明確，兩造其餘主張陳述及所提之證據，與判
    決結果不生影響，爰不一一另行論述，附此敘明。
九、訴訟費用之負擔：原告之訴為一部有理由，一部無理由，減
    縮部分聲明之裁判費，依民事訴訟法第83條第1項規定暨參
    照臺灣高等法院暨所屬法院（81）廳民一字第16977號研究
    意見，應由原告負擔。茲依最後聲明，本件訴訟標的金額或
    價額為217萬9,469元，應徵收第一審裁判費2萬2,582元，業
    據原告預繳，有收據綠聯乙紙在卷，又於訴訟程序進行中，
    發生訴訟費用即鑑定費用1萬元（見卷二第21頁長庚醫療財
    團法人林口長庚紀念醫院111年1月11日長庚院林字第111015
    0019號函說明三），以上第一審訴訟費用合計3萬2,582元，
    依民事訴訟法第79條規定，按兩造勝、敗比例，定其負擔，
    如主文所示。
中　　華　　民　　國　　111 　年　　11　　月　　7　　日
                  勞動法庭    法　官  周美玲　
以上正本係照原本作成。
如對本判決上訴，須於判決送達後20日內向本院提出上訴狀，並
添具繕本1件。
中　　華　　民　　國　　111 　年　　11　　月　　7　　日
                              書記官  徐佩鈴